【裁判字號】    99,上易,423
【裁判日期】    991007
【裁判案由】    毒品危害防制條例等
【裁判全文】
臺灣高等法院臺南分院刑事判決      99年度上易字第423號
上  訴  人  臺灣臺南地方法院檢察署檢察官
上  訴  人
即  被  告  丁○○
上列上訴人因被告毒品危害防制條例等案件，不服臺灣臺南地方
法院98年度易字第1002號中華民國99年5月20日第一審判決（起
訴案號：臺灣臺南地方法院檢察署98年度偵緝字第245、246號）
，提起上訴，本院判決如下：
    主  文
原判決關於丁○○持有第一級毒品無罪部分暨定執行刑部分均撤
銷。
丁○○持有第一級毒品，累犯，處有期徒刑柒月。扣案之海洛因
肆包（驗後純質淨重零點貳陸公克）沒收銷燬之。
其他上訴（即丁○○妨害公務及毀損部分）均駁回。
丁○○上開第二項所處之刑與上訴駁回部分，應執行有期徒刑壹
年貳月，扣案之海洛因肆包（驗後純質淨重零點貳陸公克）沒收
銷燬之。
    事  實
一、丁○○曾有竊盜、傷害、恐嚇、商業會計法、過失致死、公
    共危險、脫逃等前案紀錄，其於民國92年間所犯竊盜案件，
    經臺灣臺南地方法院以92年易字第388號判處有期徒刑1年2
    月確定，於93年12月10日縮短刑期執行完畢；又於94年所犯
    過失致死、公共危險、脫逃、竊盜等案件，經臺灣臺南地方
    法院分別以94交訴字第166號、94年簡字第2383號判處有期
    徒刑1年2月、1年、4月、4月確定，嗣經臺灣臺南地方法院
    以96年聲減字第791號裁定減刑後合併定應執行刑有期徒刑1
    年3月15日，於96年8月2日縮短刑期執行完畢。
二、丁○○明知海洛因依其成癮性、濫用性及對社會危害性之程
    度，業經列為毒品危害防制條例第2條第2項第1款所定之第
    一級毒品，依法不得持有。竟基於持有第一級毒品海洛因之
    犯意，於97年8月30日上午持有第一級毒品海洛因4包（合計
    淨重1.84公克，空包裝總重1.01公克，驗後純質淨重0.26公
    克）；適於同日上午9時30分許，臺南縣警察局新營分局民
    治派出所（以下簡稱民治派出所）所長張金全率同員警徐啟
    炫、鄭吉祥、洪銘駿，在署立新營醫院前執行巡邏勤務時，
    見杜朝碧、吳宗潔、莊順政、涂天聖等人在署立新營醫院前
    頻打電話行跡可疑，乃尾隨跟蹤，迨至同日上午11時許，見
    杜朝碧、吳宗潔、莊順政、涂天聖騎乘機車先後至臺南縣鹽
    水鎮○○里○○路將軍廟前等候，此時丁○○駕駛車號5323
    －TL號自小客車至臺南縣鹽水鎮○○里○○路將軍廟對面之
    百分百網咖店旁空地等候，伺機欲與有毒品需求之杜朝碧等
    人接觸，惟因發覺有異而未接觸欲離去之際，員警見狀立即
    上前表明身份，依法執行攔車盤查，並指示丁○○停車受檢
    ，詎丁○○不從，基於妨害公務之犯意，以駕車衝撞在其車
    前之員警徐啟炫、鄭吉祥之強暴手法逃離該處，幸員警徐啟
    炫及時閃避、員警鄭吉祥因距離較遠而未受傷，而民治派出
    所所長張金全見狀立即駕駛車號TM－1797自小客車尾隨追捕
    丁○○，嗣丁○○駕車行駛至臺南縣鹽水鎮○○里○○路16
    號前時，為求順利逃脫，基於毀損之犯意，衝撞乙○○○所
    有停放在路旁之車號TE－6367號自小客車，致該車左後方車
    門凹損不堪使用，及衝撞丙○○所有之花盆5個、停車場水
    泥護欄、車棚柱子，致花盆破損、水泥護欄裂開、柱子彎曲
    ，致生損害於乙○○○、丙○○，丁○○旋即駕車逃逸無蹤
    。嗣經警於97年8月30日11時40分許，在臺南縣後壁鄉○○
    村○○道路旁尋獲車號5323－TL號自小客車，並在查扣黑色
    背包一只內裝有丁○○持有之第一級毒品海洛因4包（合計
    淨重1.84公克，空包裝總重1.01公克，驗後純質淨重0.26公
    克）。
三、案經丙○○、乙○○○訴由臺南縣警察局新營分局報請臺灣
    臺南地方法院檢察署檢察官偵查起訴。
    理  由
壹、證據能力方面：
一、按被告以外之人於審判外之陳述，雖不符合刑事訴訟法規定
    傳聞證據得為證據之例外規定，而經當事人於審判程序同意
    作為證據，法院審酌該言詞陳述或書面陳述作成時之情況，
    認為適當者，亦得為證據。當事人、代理人或辯護人於法院
    調查證據時，知有刑事訴訟法第159條第1項不得為證據之情
    形，而未於言詞辯論終結前聲明異議者，視為有前項之同意
    ，刑事訴訟法第159條之5亦有明文。本判決引用下述具傳聞
    性質之供述證據，業經被告、檢察官於本院準備程序時同意
    作為證據，迄於言詞辯論終結前亦未聲明異議，視為同意作
    為證據，本院審酌該等證據之取得過程並無瑕疵，與本案待
    證事實間復具有相當之關聯性，自得採為證據。至本判決引
    用之書證，被告、檢察官於本院審理中，均不爭執其證據能
    力，復未曾於言詞辯論終結前聲明異議，且經核並無顯不可
    信之情況，依刑事訴訟法第159條之4、第159條之5第2項，
    均有證據能力。
二、本判決所引用查獲之車號5323-TL自小客車、扣案黑色背包
    、毒品海洛因之照片，係以機械方式所留存之現場影像，非
    屬供述證據，核無傳聞法則之適用，且前揭照片係經警員合
    法攝得，與本案復具有相當之關聯性，亦應認為具有證據能
    力。
三、法院或檢察官依刑事訴訟法第208條規定囑託醫院、學校或
    其他相當之機關、團體為鑑定時，祇須其以言詞或書面提出
    之鑑定報告，符合刑事訴訟法第206條第1項、第208條所規
    定之形式要件，即具有證據能力，此即屬於刑事訴訟法第15
    9條第1項所稱「法律有規定」之特別情形（最高法院96年度
    台上字第6842號判決意旨參照）。本判決引用之法務務調查
    局濫用藥物實驗室鑑定書、臺南縣警察局鑑驗書，係檢察官
    依法囑託法務務調查局所為鑑定，上開專業鑑定之結果報告
    ，合於刑事訴訟法第206條第1項、第208條所規定之形式要
    件，具有證據能力。
貳、實體方面：
一、訊據被告丁○○固不否認其於案發時為車號5323－TL號自小
    客車登記名義人，惟矢口否認持有海洛因、妨害公務及毀損
    之犯行，辯稱：車號5323－TL號自小客車是甲○○與洪啟順
    共同出資購買，借用我的名義登記，平時由我與洪啟順使用
    ，案發當天我租住處租約到期，我將家中物品搬至車上，並
    停放在租住處前，未久洪啟順把車開走，我並未駕車衝員警
    ，也沒有撞壞車輛、花盆、停車場水泥護欄、車棚柱子，查
    獲之海洛因亦非我所有，事後洪啟順才告知我係其駕駛車號
    5323－TL號自小客車與警發生槍戰，但應允俟其戒毒後會面
    對司法云云。經查：
  (一)被告所犯持有第一級毒品犯行：
  (1)被告丁○○於98年8月30日本件案發時，確為車號5323－TL
    號自小客車登記名義人等情，此有行車執照、車號查詢汽車
    車籍資料1紙，及交通部公路總局嘉義區監理所麻豆監理站
    98年3月6日嘉監麻字第0980103178號函附5323－TL號自小客
    車之車籍查詢、汽車異動歷史查詢、汽車各項異動登記書、
    汽車過戶登記書、車輛過戶委託書在卷可稽（見南縣營警偵
    字第0970014855號卷第44-45頁、98年度偵緝字第245號卷第
    40-47頁），且為被告所是認，自足採信。
  (2)證人吳宗潔於偵訊中證述：我於98年8月30日到新營醫院排
    隊喝美沙冬，與杜朝碧等人在醫院外面聊天，後來講到毒品
    的事，因我與丁○○自小認識，且杜朝碧很久以前也認識丁
    ○○，杜朝碧問我丁○○的電話，我把丁○○的電話號碼告
    訴杜朝碧，杜朝碧就自己與丁○○聯絡，後來我與杜朝碧約
    在土庫路會合，之後我先離開，在回程路上，我看見丁○○
    開車往土庫路之方向等語（見98年度營偵字第1868號卷第77
    頁）；於偵訊中結證：我與丁○○認識10幾年，我之前做小
    工程，丁○○在我那邊上班，所以他有留資料給我，當天我
    先打電話給丁○○聊天，正好杜朝碧他們3、4人在旁邊，杜
    朝碧問我是否跟丁○○聊天，就問我丁○○的電話，後來我
    在朝琴路上有看到丁○○的車子經過等語（見98年度偵緝字
    第245號卷第94-96頁）；復於本院審理中結證：我與丁○○
    自小認識，我於99年8月30日上午8、9時，在新營醫院有先
    打電話給丁○○，後來不到1小時，杜朝碧也在新營醫院打
    電話給丁○○，當時我們是要合資購買毒品，之後我有去將
    軍廟與杜朝碧見面聊天，杜朝碧說他在等人，但我先離開，
    在朝琴路看到車號5323－TL號自小客車，此車是丁○○以前
    開的車子，我在警詢中陳述關於由我提供丁○○之00000000
    00號電話號碼給杜朝碧乙節是實在的等語（見原審卷第160-
    162頁）。證人杜朝碧於偵訊中結證：我稱呼吳宗潔「阿醜
    」，當天一開始我們在新營醫院門口聊天，我約涂天聖及莊
    順政到我家，後來吳宗潔來，4人聊到想要施用毒品，我雖
    然與丁○○很熟，但沒有他的電話號碼，我向吳宗潔要丁○
    ○的電話號碼，他說丁○○可能會有東西，我就在新營醫院
    打電話給丁○○問他有沒有東西，東西就是毒品，我們先約
    在別的地方，結果等不到，後來約在鹽水鎮○○里○○路我
    家附近，因為我可以順道回家，後來等不到人，吳宗潔先離
    開，我們也離開了等語（見98年度營偵字第1868號卷第76-
    77頁）；於偵訊中證述：我之前就認識丁○○，但有一段時
    間沒有聯絡，那天我與吳宗潔、莊順政、涂天聖去新營醫院
    喝美沙酮，在醫院門口聊到去我家摘龍眼，後來又提到要找
    人拿毒品用一下，我先打電話給一個藥頭，但打不通，「阿
    醜」說丁○○與藥頭很熟，我說我也認識丁○○，但沒有他
    的電話，「阿醜」把丁○○的電話給我等語（見98年度偵緝
    字第245號卷第117-118頁）；復於本院審理中證稱：當天「
    阿醜」即吳宗潔給我丁○○電話號碼，我打電話約丁○○在
    臺南縣鹽水鎮○○里○○路將軍廟前見面，丁○○綽號「嫖
    仔」，接電話的人並沒有說他是何人，只說見面再說等語（
    見原審卷第156-159頁）。是依證人吳宗潔、杜朝碧上開證
    詞可知，被告與證人吳宗潔為多年熟識之友人，被告與證人
    杜朝碧亦於案發前即已認識，而證人吳宗潔、杜朝碧、案外
    人莊順政、涂天聖於案發當天上午均至署立新營醫院喝美沙
    酮而巧遇，證人吳宗潔當天上午已先在新營醫院門口與被告
    通話聊天，繼而證人吳宗潔、杜朝碧、案外人莊順政、涂天
    聖聊天後一時興起，欲合資購買毒品施用，由證人吳宗潔提
    供被告之電話號碼予證人杜朝碧，證人杜朝碧依證人吳宗潔
    提供被告之電話號碼撥打電話予被告，並與被告聯絡購買毒
    品事宜，被告回以見面再談，兩人先約在他處，俟又改約定
    在臺南縣鹽水鎮○○里○○路將軍廟前等候，且證人吳宗潔
    亦前往被告與證人杜朝碧相約之上開地點，證人吳宗潔於等
    候不到被告而先行離去後，在朝琴路看見被告駕駛車號5323
    －TL號自小客車朝土庫路方向行駛等情，堪可認定。再依被
    告於原審供述其與證人杜朝碧原本即相識，與證人吳宗潔為
    自國小即認識之朋友，平時互相打電話聯絡，被告與證人吳
    宗潔、杜朝碧無任何仇隙等情觀之（見原審卷第180頁），
    堪認被告與證人吳宗潔、杜朝碧交情匪淺，益徵證人吳宗潔
    、杜朝碧應無將他人誤認為被告，或設詞故意誣陷被告入罪
    之理，證人吳宗潔、杜朝碧所為上開不利被告之證詞，自堪
    採信。至證人杜朝碧於第二次偵訊中改證述：我打電話過去
    ，聲音不太一樣，可能是很久沒聯絡聽不太出來，我問他是
    不是丁○○，他說不是，他說他是「順仔」等語（見98年度
    偵緝字第245號第118頁），惟於原審改證述：接電話之人沒
    有說他是何人等語（見原審卷第158頁），是證人杜朝碧在
    第二次偵訊及原審中就接電話者究竟有無表示其非被告而是
    「順仔」乙節，前後證述不一，復與證人杜朝碧於第一次偵
    訊時證述情節不符；至證人吳宗潔於原審改證述：我不知道
    杜朝碧打電話給誰買毒品等語（見原審卷第161頁），亦與
    其於第一次偵訊中證述情節不符，參以證人吳宗潔、杜朝碧
    與被告本即熟識，且無夙怨，其於案發之初所為證述，較為
    可信，其後所為迴護被告之證詞，應無可採。
  (3)證人杜朝碧於案發當日係使用門號0000000000號或00000000
    00與被告聯絡購買毒品事宜，證人吳宗潔則提供被告所持用
    門號0000000000號予證人杜朝碧等節，業據證人杜朝碧、吳
    宗潔證述在卷（見98年度營偵字第1868號卷第75-76頁、原
    審卷第162頁）；而證人杜朝碧使用之門號0000000000號於
    97年8月30日上午9時25分許起至同日上午9時32分許，又於
    同日上午9時51分35秒、同日上午10時42秒、同日上午10時
    20分18秒、同日上午10時41分20秒多次撥打被告使用之門號
    0000000000號通話等情，此有門號0000 000000號行動電話
    通聯調閱查詢單附卷可稽（見南縣營警偵字第0970014855號
    卷第80頁至第88頁），是證人杜朝碧證述其多次撥打電話與
    被告持用之門號0000000000號聯繫購買毒品乙節為真實可信
    。據此足信證人吳宗潔提供被告所持用門號0000000000號予
    證人杜朝碧，證人杜朝碧於97年8月30日上午上午9時25分許
    起至同日上午10時41分20秒，以其使用之門號0000000000號
    與被告使用之門號0000000000號聯繫，詢問被告是否有毒品
    ，並於多次聯絡後，最後相約在臺南縣鹽水鎮○○里○○路
    將軍廟前見面，已足認定。
  (4)又據證人即民治派出所員警徐啟炫於偵查中結證：那天我與
    員警鄭吉祥在行政院衛生署新營醫院發現杜朝碧、吳宗潔、
    莊順政、涂天聖等人一直在撥打電話，懷疑他們可能要購買
    毒品，我與鄭吉祥駕駛我的小客車尾隨在後，所長張金全駕
    駛自己的車，另一名同事騎機車，杜朝碧等人到臺南縣鹽水
    鎮後換好幾個地方，後來才到鹽水鎮○○里○○路網咖旁的
    空地等候，之後丁○○開車過去，可能莊順政他們發現我們
    在跟蹤，不敢過去交易，他們4人準備要離開，丁○○也要
    離開，我就開車到丁○○車頭攔他下來，我與鄭吉祥下車分
    站在他車子前面不同邊，叫丁○○受檢，並出示證件跟他說
    是警察，叫他下車，他倒車要跑，所長張金全開車堵住他車
    子後面，他撞所長車子，要加速往前逃，我們閃過他車頭，
    他的車子衝撞出去，他轉向要走時，我有先對空開槍，他又
    往前衝，我又朝他的輪胎開槍，但他還是逃掉等語（見98年
    度營偵字第1868號卷第61頁），於原審證述：當天我與鄭吉
    祥、張金全跟監現杜朝碧、吳宗潔、莊順政、涂天聖等4人
    ，他們到鹽水換了很多地點，後來到鹽水鎮○○路百分百網
    咖旁的空地，空地對面是將軍廟，杜朝碧他們的機車先來停
    在將軍廟那邊，後來有一部車停在百分百網咖店旁空地，我
    們在等他們接觸，但他們都沒有接觸，我們在小客車準備離
    開時進行攔檢，杜朝碧等人趁機逃逸，我開車載鄭吉祥攔截
    丁○○車頭，所長張金全攔截車後，我下車站在丁○○車子
    右前角，鄭吉祥也站在車頭位置，我透過擋風玻璃有親有看
    見開車的人就是今日在庭被告丁○○，車內只有他一人，及
    一隻狗，當時是白天，光線清楚，我距離小客車右前車燈約
    3步，我清楚看到丁○○的正面，是他駕車的，我視線看到
    丁○○至少有5、6秒以上，後來丁○○倒車衝撞所長張金全
    的車，之後再往前朝我與鄭吉祥站在車前方向衝撞，我們跳
    開才沒有被撞到，丁○○就朝土庫方向跳走，張金全有駕車
    跟過去，本件案發前丁○○曾因施用毒品案件被我同事林慶
    松查獲，所以我曾在派出所內見過丁○○，且該案件是由我
    負責製作家屬通知書等文件等語（見原審卷第147-150頁）
    ；證人即民治派出所員警鄭吉祥於偵訊中結證：據情資顯示
    新營醫院有毒品交易，當天我與徐啟炫在該處埋伏，發現有
    毒品前科之杜朝碧、吳宗潔、莊順政、涂天聖等4人在撥打
    電話，然後騎機車出去，我們有4個同事跟隨他們，他們換
    了幾個地方，最後到鹽水鎮○○路，後來看到丁○○開車到
    將軍廟旁之空地停車，但沒有下車，杜朝碧看到丁○○來，
    有靠近探頭看，但沒有與丁○○接觸，丁○○準備要離開，
    所長叫我與徐啟炫靠過去攔車，我們車子停在他的車頭，我
    們下車，分站在車前兩邊說「警察」，且把背在身上證件拿
    給他看，當時他的車窗是關起來，他馬上車出來，所長就開
    他的車子到丁○○車後攔他，丁○○倒車直接撞所長車子，
    丁○○再加速往前開，我與徐啟炫跳開，徐啟炫先對空開槍
    ，丁○○沒有停車，徐啟炫朝他車子開槍，丁○○是開車走
    了（見98年度營偵字第1868號卷第59-60頁），於原審證述
    ：我與徐啟炫、所長張金全一起至新營醫院查緝購買毒品者
    ，我與徐啟炫同車，所長張金全駕駛他自己小客車，最後跟
    監杜朝碧等人騎機車到臺南縣鹽水鎮○○里○○路百分百網
    咖店旁空地對面的將軍廟，後來有一部喜美自小客車停在百
    分百網咖店旁空地，杜朝碧有想要過去與該車接觸，但最後
    沒有接觸，我們的車與喜美車頭相對，我下車後站在喜美車
    駕駛座正前面，距喜美車駕駛座約4、5公尺，當天是晴天，
    光線充足，喜美車的車窗沒有搖下，但可以清楚看到擋風玻
    璃裡面，我的視線看到丁○○超過5秒，駕駛者就是今日在
    庭被告丁○○，車內沒有別人，還有一隻狗，我們叫他停車
    ，他馬上倒車要離開，倒車時衝撞張金全的車子，他開車逃
    離現場時，有朝我與徐啟炫方向衝來，徐啟炫有閃避，我距
    離較遠故未做閃避動作，後來是所長張金全追上去，查獲系
    爭小客車後，發現車內有尚未乾掉的血跡等語（見原審卷第
    152-156頁），互核證人徐啟炫、鄭吉祥於偵訊及原審證述
    查獲情節大致相符，而證人徐啟炫、鄭吉祥下車與車號5323
    －TL號自小客車駕駛者對峙時，車號5323－TL號自小客車之
    車窗雖未搖下，惟參酌被告於原審自承其確曾因毒品案件遭
    員警林慶松查獲而至派出所製作筆錄等情（見原審卷第152
    頁），足見證人徐啟炫確於案發前已在派出所見過被告等情
    ，又以當時證人鄭吉祥、徐啟炫下車站立在車號5323－TL號
    自小客車車前，與車號5323－TL號自小客車駕駛者僅相離約
    4、5公尺，且視線停留至少5秒以上，以及案發當日為97年8
    月30日上午11時許，時值盛夏近中午時分、日照光線清楚，
    縱車號5323－TL號自小客車之車窗未打開，惟證人徐啟炫、
    鄭吉祥可透過近盛夏近午時分自然光線由車前擋風玻璃看見
    車內駕駛者為何人，而證人徐啟炫、鄭吉祥亦始終一致指稱
    被告即為當日駕車之人，且均證述車內並無他人，尚有一隻
    狗等情，足信證人徐啟炫、鄭吉祥當時確可清楚看清楚駕車
    者及車內狀況，而無將他人誤認為被告之虞。況證人即民治
    派出所所長張金全於原審證稱：我在廟旁路邊埋伏時，車號
    5323－TL號自小客車開過我身邊，駕駛者就是在庭被告丁○
    ○，但他沒有下車，我車則停在車號5323－TL號自小客車左
    後方，後來他衝撞員警徐啟炫後駛離，我開我的車子在後面
    追，他逃到一處死巷，我的車子堵在巷口，丁○○無處可逃
    ，必須衝撞鐵棚的柱子才能另行開路逃走，他倒車4、5次撞
    擊，當時我下車距離丁○○只有90公分，我用槍對著丁○○
    ，惟恐擊斃丁○○，故未開槍，是用槍托敲壞駕駛座旁的玻
    璃，仍讓丁○○脫逃，我確定車號5323－TL號自小客車駕駛
    就是丁○○，而且丁○○住在我家附近，我於97年間曾製作
    丁○○毒品案件筆錄等語（見原審卷第210-212頁），是證
    人張金全既住在被告住處附近，且先前曾因製作被告警詢筆
    錄而見過被告，又以當時證人張金全與被告所在距離僅90公
    分，且持槍對著被告，衡情其應可以清楚辨識車號5323－TL
    號自小客車駕駛者之容貌無疑，是證人張金全亦無將他人誤
    認為被告之可能，證人張金全指證駕車者為被告之證詞，自
    屬可採。
  (5)證人甲○○雖於本院審理中到庭證述：丁○○及洪啟順來找
    我，說他們要合資買車，但錢不夠，叫我出錢，我有出一半
    錢，因為丁○○欠很多稅，用他的名字買車，準備以後違規
    紅單不繳，且丁○○堂姐是我的女友，她開口叫我出錢，所
    以我就出錢，平時是丁○○與洪啟順二人輪流使用車號5323
    －TL號自小客車，我只有使用該車1次，我不知道案發當日
    是何人駕車，但案發後2、3天，丁○○叫我載他去找洪啟順
    時，洪啟順自己承認是他跑給警察追等語（見本院卷第78-
    80頁），惟證人甲○○與被告之堂姐既為男女朋友關係，且
    基於被告之堂姐要求而部分出資購買車號5323－TL號自小客
    車供被告與洪啟順使用，足見證人甲○○與被告間具有相當
    情誼關係，其所為證詞已有偏頗被告之虞，況證人甲○○上
    開證詞僅足以證明車號5323－TL號自小客車係由其與洪啟順
    共同出資，由被告與洪啟順共同使用之事實，但證人甲○○
    並未親見親聞案發時究係何人駕駛車號5323－TL號自小客車
    ，則其事後聽聞洪啟順自述本案係其駕車乙節之證詞，不具
    證據能力，尚不得採為有利於被告認定之依據。又洪啟順已
    於本件案發後之97年10月11日死亡，此有個人戶籍資料查詢
    結果及臺灣臺南地方法院檢察署相驗屍體證明書附卷足參（
    98年度偵緝字第245號卷第37-38頁），而被告於本件案發後
    即逃亡未到案，直至其另案所犯公共危險案件於98年2月24
    日始緝獲到案（按：被告第一次警詢調查筆錄誤繕為97年2
    月24日），此有臺南縣警察局新營分局通緝案件報告書附卷
    可憑（見98年度偵緝字第245號卷第1頁），其於到案後辯稱
    駕車者係已死亡之洪啟順，當係事後推卸之責，實難憑採。
  (6)警方於被告逃逸後之97年8月30日11時40分許，在臺南縣後
    壁鄉○○村○○道路查獲棄置之系爭自小客車，並在車上之
    駕駛座椅背椅墊、中央扶手、右乘客座椅背採得血跡，經囑
    託臺南縣警察局鑑驗結果，DNA為同一男性，經與刑事警察
    局去氧核醣酸資料庫比對結果，與臺南縣警察局刑事警察大
    隊93年7月14日送刑事警察局鑑驗「丁○○建檔案」涉嫌人
    賴建庭（即本案被告）DNA-STR型別相同，該型別在臺灣地
    區中國人中分布之機率預估為4.81×10  ，此有臺南縣警察
    局勘察報告及臺南縣警察局鑑驗書在卷足考（見南縣營警偵
    字第0970014855號卷第109-119頁、98年度營偵字第1868號
    卷第39頁），復參以證人鄭吉祥、徐啟炫於偵訊及原審均證
    述被告在逃離現場過程中發生倒車衝撞所長張金全自小客車
    之事實，且證人鄭吉祥證述查獲系爭小客車後，發現車內有
    尚未乾掉的血跡等情，已如上述，且其後民治派出所所長張
    金全駕車追捕被告時，曾持槍托擊破被告駕駛座旁玻璃，被
    告為逃脫而衝撞告訴人乙○○○所有停放在路旁之車號TE－
    6367號自小客車，及告訴人丙○○所有之花盆5個、停車場
    水泥護欄、車棚柱子（此部分詳如下述），足證被告在駕車
    逃逸過程中，因自行衝撞或遭員警張金全持槍托擊破之汽車
    玻璃割傷受傷流血，致車號5323－TL號自小客車上留有血跡
    等情，自符常理，被告辯稱可能是其搬家時不慎受傷流血云
    云，應係事後卸責之詞，自無可採。
  (7)被告駕車逃逸後，將車號5323－TL號自小客車棄置於在臺南
    縣後壁鄉○○村○○道路，經警於97年8月30日11時40分許
    ，在上址查獲系爭自小客車，並在車旁發現黑色背包一只，
    內有扣案海洛因4小包、行動電話4支等情，此有現場查獲照
    片8張及扣押物品清單附卷可考（見南縣營警偵字第0970014
    855號卷第104-107頁、98年度營偵字第1868號卷第8頁），
    上開扣案海洛因4包經法務部調查局濫用藥實驗室檢驗結果
    ，檢出海洛因成份，合計淨重1.84公克，空包裝總重1.01公
    克，驗後純質淨重0.26公克等情，此有法務部調查局濫用藥
    物實驗室97年11月17日調科壹字第09723043400號鑑定書附
    卷足憑（見98年度營偵字第1868號卷第55頁）；又扣案之背
    包內除上開扣案物品外，尚有鑰匙一串數支等情，此經本院
    當庭勘驗扣案黑色背包無誤（見本院卷第82頁），被告於本
    院審理中供承扣案行動電話及鑰匙一串僅其中機車鑰匙、汽
    車鑰匙及房門鑰匙為其所有，係其放置在車號5323－TL號自
    小客車內等情（見本院卷第82頁），雖被告辯稱查扣黑色背
    包及海洛因非其所有，其所有之行動電話及鑰匙並非放置在
    黑色背包內云云，惟查，證人杜朝碧於97年8月30日上午上
    午9時25分許起至同日上午10時41分20秒，以其使用之門號
    0000000000號與被告使用之門號0000000000號聯繫，詢問被
    告是否有毒品，被告回以見面再談，並於多次聯絡更改地點
    後，最後相約在臺南縣鹽水鎮○○里○○路將軍廟前見面，
    被告於上午11時許駕駛車號5323－TL號自小客車前往上址，
    嗣因杜朝碧等人與被告見有異狀，未及接觸，被告即遭警攔
    車盤查而逃逸，已如上述，足見案發當日車號5323－TL號自
    小客車係由被告所使用，且被告係接獲欲購毒品者即證人杜
    朝碧之電話，始駕車持有毒品前往約定地點，是扣案海洛因
    4包應為被告持有持有，並於棄車逃逸時，將海洛因置於黑
    色背包丟棄在車旁等情，至可認定。據上各情，被告持有毒
    品海洛因犯行明確，堪以認定。
  (二)被告所犯妨害公務犯行：
    被告與證人杜朝碧案發時相約在臺南縣鹽水鎮○○里○○路
    將軍廟處見面談論毒品事宜，證人即員警鄭吉祥、徐啟炫、
    張金全尾隨證人杜朝碧等人先至該處埋伏，被告其後於駕駛
    車號5323－TL號自小客車前來，伺機欲與有毒品需求之杜朝
    碧等人接觸，經員警上前表明身份，依法執行攔車盤查，並
    指示被告停車受檢，惟被告不從，駕車衝撞在其車前之員警
    徐啟炫、鄭吉祥而逃離該處，幸員警徐啟炫及時閃避、員警
    鄭吉祥距離較遠而未受傷等情，業據證人徐啟炫、鄭吉祥、
    張金全於偵訊及原審結證明確，詳如上述，被告對於公務員
    依法執行職務時，以駕車衝撞在其車前之員警徐啟炫、鄭吉
    祥方式施強暴，其所犯妨害公務犯行明確，至堪認定。
  (三)被告所犯毀損犯行：
    被告自臺南縣鹽水鎮○○里○○路將軍廟逃脫後，因證人即
    即民治派出所所長張金全駕駛其自用小客車在後追捕，因被
    告駛入死巷內，為求順利脫困，倒車衝撞4、5次，告訴人乙
    ○○○所有車號TE－6367號自小客車，及丙○○所有之花盆
    5個、停車場水泥護欄、車棚柱子，遭被告駕駛之車號5323
    －TL號自小客衝撞，致車號告訴人乙○○○所有TE－6367號
    自小客車左後方車門凹損不堪使用，告訴人丙○○所有之花
    盆破損、水泥護欄裂開、柱子彎曲等情，業據證人張金全於
    原審證述明確，且經證人即告訴人丙○○於偵訊時證述明確
    （見原審卷第211-212頁、97年度營他字第228號卷第5-8頁
    ），並有車號TE－6367自小客車毀損照片4張，及受損之水
    泥護欄、車棚柱子、花盆照片各1張，及車號TE-6367號小客
    車查詢汽車車籍資料1紙附卷可參（見南縣營警偵字第09700
    15202號卷第15-17頁、97年度營他字第228號卷第11頁、14
    頁），被告毀損犯行，洵堪認定。
二、核被告丁○○所為，係犯毒品危害防制條例第11條第1項之
    持有第一級毒品罪、刑法第135條第1項之對於依法執行職務
    公務員施強暴罪、刑法第354條之毀損罪。被告同時駕車衝
    撞警員徐啟炫、鄭吉祥，對2人施以強暴；另被告駕車毀損
    告訴人乙○○○所有車號TE－6367號自小客車左後方車門凹
    損不堪使用，告訴人丙○○所有之花盆破損、水泥護欄裂開
    、柱子彎曲，均係屬一行為觸犯數同種之罪名，為想像競合
    犯，應依刑法第55條之規定從一重論處。另被告所犯上開持
    有第一級毒品、妨害公務、毀損罪，犯意各別，行為互殊，
    應予分論併罰。另查被告有事實欄所載之有期徒刑執行完畢
    紀錄，此有前開臺灣高等法院被告前案紀錄表可按，其於有
    期徒刑之執行完畢後5年內，故意再犯本件有期徒刑以上之
    持有第一級毒品罪、對於依法執行職務公務員施強暴罪、毀
    損罪，為累犯，應均依刑法第47條第1項之規定加重其刑。
三、論罪科刑：
  (一)上訴駁回部分（妨害公務、毀損犯行）：
    原審認被告上開妨害公務、毀損犯行，罪證明確，因而適用
    刑法第135條第1項、刑法第354條、第55條、第47條第1項規
    定，並敘明於受有期徒刑之執行完畢後5年內，故意再犯本
    件有期徒刑以上之罪，為累犯，及審酌被告持有第一級毒品
    海洛因，於遭警查獲時，竟以駕車衝撞之方式對執勤警員施
    以強暴行為，雖未造成警員受傷，然其蔑視公務執行之莊嚴
    性，並妨害國家公務之執行，且其駕車衝撞員警之舉，實可
    能造成員警重大傷亡，且為順利脫逃，竟沿途衝撞他人之物
    品，惡性重大，其犯後未見悔悟之意等一切情狀，分別量處
    有期徒刑7月、3月。本院經核原判決上開認事用法，尚無違
    誤，量刑亦屬妥適，被告上訴意旨否認犯行，指摘原判決事
    實認定事實錯誤，為無理由，應予駁回。
  (二)撤銷改判部分（持有第一級毒品犯行）：
    本件經調查結果，認被告於97年8月30日上午持有第一級毒
    品海洛因之公訴事實，罪證明確，已如前述，原判決疏未審
    酌當日車號5323－TL號自小客車係由被告所使用，且被告係
    接獲欲購毒品者即證人杜朝碧之電話，始駕車持有毒品前往
    約定地點，於警方盤查駕車逃脫後，將裝有海洛因之黑色背
    包棄置於車旁之事實，而諭知被告無罪之判決，自有未合，
    檢察官上訴意旨指摘原判決不當，為有理由，應由本院撤銷
    改判，因被告所犯數罪，已定應執行之刑，此部分既經上訴
    而撤銷，原定之執行刑亦失所附麗，應並予撤銷。被告所犯
    上開持有第一級毒品、妨害公務及毀損罪，犯意各別，行為
    互殊，應予分論併罰。又被告於5年之內故意再犯本案有期
    徒刑以上之罪，為累犯，應依法加重其刑。爰審酌被告持有
    第一級毒品海洛因，戕害其身心健康，且犯後並無悔悟之意
    等一切情狀，量處有期徒刑7月，並與上訴駁回部分定應執
    行刑。至被告持有經扣得海洛因4包經檢出含有海洛因成份
    ，合計淨重1.84公克，空包裝總重1.01公克，驗後純質淨重
    0.26公克等情，此有法務部調查局濫用藥物實驗室97年11月
    17日調科壹字第09723043400號鑑定書附卷足憑，爰依毒品
    危害防制條例第18條第1項前段之規定，沒收銷燬之。
據上論結，應依刑事訴訟法第368條、第369條第1項前段、第364
條、第299條第1項前段，毒品危害防制條例第11條第1項、第18
條第1項前段，第47條第1項、第51條第5款，判決如主文。
本案經檢察官劉得鉦到庭執行職務。
中    華    民    國    99    年    10    月    7     日
                  刑事第二庭    審判長法  官  葉居正
                                      法  官  陳欽賢
                                      法  官  張桂美
以上正本證明與原本無異。
不得上訴。
                                      書記官  魏芝雯
中    華    民    國    99    年    10    月    8     日
本判決論罪科刑法條：
刑法第135條第1項
（妨害公務執行及職務強制罪）
對於公務員依法執行職務時，施強暴脅迫者，處3年以下有期徒
刑、拘役或3百元以下罰金。
刑法第354條
（毀損器物罪）
毀棄、損壞前二條以外之他人之物或致令不堪用，足以生損害於
公眾或他人者，處2年以下有期徒刑、拘役或5百元以下罰金。
毒品危害防制條例第11條第1項
持有第一級毒品者，處3年以下有期徒刑、拘役或新臺幣5萬元以
下罰金。

司法院資訊處製作；財團法人民間司法改革基金會備份。
